臺灣雲林地方法院民事簡易判決
110年度虎簡字第169號
原      告  余水淵  
訴訟代理人  余政勳律師
被      告  林厚郎  
            林國金  

            林志偉  

            郭萬春  
            郭春雄  
            郭國平  

            郭賜郎  

            郭文章  

            劉張麗嬌

            劉金和  
            龎月照即劉福義之繼承人

            劉芷樺即劉福義之繼承人

            劉錦慧即劉福義之繼承人

            劉純每即劉福義之繼承人

            劉振昌即劉福義之繼承人

            林耀蘭  

            林義興  
            林義松  

            張林螺珠

            劉林美玉
            劉夜顏  
            劉發財  


            郭隻岳  
            郭振專  
            郭和昌  
            林清華  
上列當事人間請求塗銷抵押權設定登記事件，本院於中華民國11
0年12月8日言詞辯論終結，判決如下：
    主      文
被告應將如附表所示之抵押權登記予以塗銷。
訴訟費用新臺幣壹仟伍佰伍拾元由原告負擔。
    事實及理由
一、被告林厚郎、林國金、郭萬春、郭春雄、郭國平、郭賜郎、
    郭文章、劉張麗嬌、劉金和、龎月照即劉福義之繼承人、劉
    芷樺即劉福義之繼承人、劉錦慧即劉福義之繼承人、劉純每
    即劉福義之繼承人、劉振昌即劉福義之繼承人、林耀蘭、林
    義興、林義松、張林螺珠、劉夜顏、劉發財、郭隻岳、郭振
    專、郭和昌、林清華經合法通知，未於言詞辯論期日到場，
    核無民事訴訟法第386條各款所列情形，爰依原告聲請，由
    其一造辯論而為判決。
二、原告起訴主張：原告之父親即訴外人余丁科為雲林縣○○鎮○○
    ○段○○○○段000○00地號土地（下稱系爭土地）所有人，於訴
    外人余丁科過世後，由原告及訴外人余水清各繼承系爭土地
    應有部分2分之1。系爭土地係由分割前雲林縣○○鎮○○○段○○○
    ○段000地號土地經本院以101年度虎簡字第79號民事判決（
    下稱系爭分割判決）分割而來，由訴外人余丁科取得系爭土
    地，並判決訴外人余丁科應給付補償金與被告林厚郎、林國
    金、訴外人林國助、被告郭萬春、郭春雄、郭國平、郭賜郎
    、郭文章、劉張麗嬌、劉金和、訴外人林美素、劉福義、被
    告林耀蘭、林義興、林義松、張林螺珠、劉林美玉、劉夜顏
    、劉發財、郭隻岳、郭振專、郭和昌、訴外人林金以，且已
    由雲林縣西螺地政事務所依系爭分割判決辦理法定普通抵押
    權登記（因訴外人林金以、林國助嗣後均死亡，分別於民國
    108年7月26日由被告林清華、110年7月6日由被告林志偉以
    分割繼承為原因就訴外人林金以、林國助部分之法定普通抵
    押權辦理登記完畢）（下合稱系爭抵押權登記），除訴外人
    林美素已自行塗銷系爭抵押權登記中其個人之抵押權登記外
    ，現系爭土地上仍存在如附表所示之抵押權登記。原告已依
    系爭分割判決，以匯款、現金或辦理提存方式清償找補金完
    畢，是該等法定普通抵押權所擔保之債權已因清償而消滅，
    又訴外人劉福義已死亡，其繼承人分別為被告龎月照、劉芷
    樺、劉錦慧、劉純每、劉振昌，原告自得依民法第767條第1
    項中段規定請求被告塗銷系爭抵押權登記，爰提起本件訴訟
    等語。並聲明：如主文第1項所示。
三、被告部分：
  ㈠被告林志偉稱：對原告所述沒有意見等語。
  ㈡被告劉林美玉稱：對原告所述沒有意見等語。
  ㈢被告林厚郎、林國金、郭萬春、郭春雄、郭國平、郭賜郎、
    郭文章、劉張麗嬌、劉金和、龎月照即劉福義之繼承人、劉
    芷樺即劉福義之繼承人、劉錦慧即劉福義之繼承人、劉純每
    即劉福義之繼承人、劉振昌即劉福義之繼承人、林耀蘭、林
    義興、林義松、張林螺珠、劉夜顏、劉發財、郭隻岳、郭振
    專、郭和昌、林清華經合法通知，未於言詞辯論期日到場，
    亦未提出書狀作何聲明或陳述。　　
四、本院之判斷：
  ㈠原告主張之事實，業據提出系爭土地登記謄本、系爭分割判
    決、匯款單據、本院109年度虎小調字第484號調解筆錄、提
    存書為憑（見本院卷第31至83、191至223頁），並有本院虎
    尾簡易庭查詢表附卷可參（見本院卷第241頁），且經本院
    調取本院110年度虎簡字第43號請求塗銷抵押權登記事件卷
    宗內所附訴外人林國助、劉福義之除戶謄本、繼承系統表及
    繼承人戶籍謄本查核無訛（見本院110年度虎簡字第43號卷
    一第397至413頁），到庭之被告林志偉、劉林美玉均未予爭
    執，而被告被告林厚郎、林國金、郭萬春、郭春雄、郭國平
    、郭賜郎、郭文章、劉張麗嬌、劉金和、龎月照即劉福義之
    繼承人、劉芷樺即劉福義之繼承人、劉錦慧即劉福義之繼承
    人、劉純每即劉福義之繼承人、劉振昌即劉福義之繼承人、
    林耀蘭、林義興、林義松、張林螺珠、劉夜顏、郭隻岳、郭
    振專、郭和昌、林清華已於相當時期受合法之通知，而於言
    詞辯論期日不到場，亦未提出書狀爭執，依民事訴訟法第28
    0條第3項前段準用同條第1項之規定，視同自認，依上開調
    查證據之結果，堪信原告之主張為真實。
  ㈡所有人對於妨害其所有權者，得請求除去之；各共有人對於
    第三人，得就共有物之全部為本於所有權之請求，民法第76
    7條第1項中段、第821條第1項定有明文。另抵押權為擔保物
    權，具有從屬性，倘無所擔保之債權存在，抵押權即無由成
    立，自應許抵押人請求塗銷該抵押權之設定登記（最高法院
    84年度台上字第167號判決意旨參照）。再繼承，因被繼承
    人死亡而開始；繼承人自繼承開始時，除本法另有規定外，
    承受被繼承人財產上之一切權利義務，但權利、義務專屬於
    被繼承人本身者，不在此限，民法第1147條、第1148條第1
    項定有明文。本件如附表所示之抵押權所擔保之債權業經清
    償而消滅，抵押權亦應隨同消滅，而如附表所示之抵押權登
    記仍存在，顯對原告就系爭土地之共有權有所妨害，又原抵
    押權人即訴外人劉福義已死亡，被告龎月照、劉芷樺、劉錦
    慧、劉純每、劉振昌為其繼承人，是原告本於系爭土地共有
    人之地位及基於繼承之法律關係，請求被告塗銷如附表所示
    之抵押權登記，自有理由。
五、從而，原告依系爭土地共有人之地位及繼承之法律關係，請
    求被告塗銷如附表所示之抵押權登記，為有理由，應予准許
    。
六、本件雖係適用簡易程序所為被告敗訴之判決，但性質上不宜
    假執行，自不予依職權宣告假執行，附此敘明。
七、本件原告雖為全部勝訴，然其已聲明願負擔訴訟費用，復衡
    酌原告確因塗銷抵押權蒙受其利，依民事訴訟法第81條規定
    ，命由原告負擔全部訴訟費用。
中　　華　　民　　國　　110 　年　　12　　月　　22　　日
                  虎尾簡易庭  法  官　黃麗文
以上正本證明與原本無異。
如不服本判決，須於判決送達後20日內向本庭（臺灣雲林地方法
院虎尾簡易庭）提出上訴狀。（須按他造當事人之人數附繕本）
。
中　　華　　民　　國　　110 　年　　12　　月　　22　　日
                              書記官  曾鈺仁
附表：
土地坐落 設定權利範圍 登記日期 收件日期、字號 擔保債權總金額 債權種類及範圍 雲林縣○○鎮○○○段○○○○段000○00地號 全部 民國103年10月20日 民國103年螺資地字040760號 新臺幣141,470元 擔保民國102年12月18日本院101年度虎簡字第79號判決共有物分割所生之金錢補償   民國108年7月26日 民國108年螺資地字035061號     民國110年7月6日 民國110年螺資地字031401號   
編號 登記抵押權人 本件塗銷抵押權登記義務人 債權額比例  １ 林厚郎 林厚郎 141470分之3361  ２ 林國金 林國金 141470分之3142  ３ 林志偉 林志偉 141470分之3141  ４ 郭萬春 郭萬春 141470分之1713  ５ 郭春雄 郭春雄 141470分之1713  ６ 郭國平 郭國平 141470分之1713  ７ 郭賜郎 郭賜郎 141470分之1713  ８ 郭文章 郭文章 141470分之1714  ９ 劉張麗嬌 劉張麗嬌 141470分之8747   劉金和 劉金和 141470分之8747   劉福義 龎月照、劉芷樺、劉錦慧、劉純每、劉振昌 141470分之6093   林耀蘭 林耀蘭 141470分之6093   林義興 林義興 141470分之8031   林義松 林義松 141470分之8030   張林螺珠 張林螺珠 141470分之8031   劉林美玉 劉林美玉 141470分之2595   劉夜顏 劉夜顏 141470分之1101   劉發財 劉發財 141470分之1101   郭隻岳 郭隻岳 141470分之13864   郭振專 郭振專 141470分之18045   郭和昌 郭和昌 141470分之18045   林清華 林清華 141470分之8644